最高法院刑事判決　　　　　　九十六年度台上字第七五四六號
上　訴　人　甲○○
選任辯護人　曹肇揆律師
上列上訴人因違反毒品危害防制條例案件，不服台灣高等法院中
華民國九十五年五月二十三日第二審判決（九十五年度上訴字第
七九三號，起訴案號：台灣桃園地方法院檢察署九十三年度偵字
第八０六六號），提起上訴，本院判決如下：
    主  文
原判決撤銷，發回台灣高等法院。
    理  由
本件原判決認定上訴人甲○○明知海洛因及甲基安非他命係第一
級及第二級毒品，不得意圖販賣而持有，於民國九十三年四月二
日下午，在台北縣新店市○○○○道旁，以新台幣（下同）八萬
餘元之代價，向綽號「阿成」者購入海洛因五小包（合計淨重一
八點二七公克、純質淨重八點四九公克）。復於九十三年四月初
之某日，在台北縣中和市○○○○道旁，以二萬餘元之代價，向
綽號「小李」者購入甲基安非他命一包（含袋毛重二五點四三一
公克）。上訴人購入上揭毒品後，為供應生活開支及施用毒品之
花費，基於販賣海洛因及甲基安非他命營利之意圖，在其位於桃
園縣平鎮市○○路○段二二八號七樓租住處，備妥電子磅秤、研
磨機各一個、分裝袋一七九個，並將上開毒品及三十個分裝袋置
於眼鏡盒內隨身攜帶，伺機賣出。嗣上訴人於九十三年四月四日
下午五時許，在桃園縣平鎮市○○路二二八號旁之天橋上，經警
查獲並扣得上開毒品及分裝袋等物，上訴人並帶同警方前往其上
開租住處，另查扣如原判決事實欄所載之物品等情。因而撤銷第
一審判決，改判論處上訴人意圖販賣而持有第一級毒品罪刑，固
非無見。
惟查：(一)、被告之自白，須非出於強暴、脅迫、利誘、詐欺或其
他不正之方法，且與事實相符者，始得採為證據。如果被告之自
白，係出於不正之方法，並非自由陳述，即其取得自白之程序已
非適法，則不問自白內容是否確與事實相符，因其並不具證據能
力，即不得採為判決基礎。又此項自白係出於不正方法而無證據
能力之侵害性法則，並不限於負責訊（詢）問之人員對被告為之
，即第三人對被告施用不正之方法，亦屬之，且不論係事前或訊
（詢）問當時所為，只要其施用之不正方法，致被告之身體、精
神產生壓迫、恐懼狀態延伸至訊（詢）問當時，倘被告因此不能
為自由陳述者，其自白仍非出於任意性，不得採為證據。上訴人
否認於警詢中之自白係出於任意性，辯稱：因警方在製作筆錄之
前，向伊表示如不承認意圖販賣而持有毒品，就移送販賣毒品，
伊因恐遭警方以販賣毒品移送，故自白意圖販賣而持有毒品（原
判決第二頁第十八至二十一行）等情。乃原審就上訴人上開辯解
各情未詳予調查釐清，復未說明經由何項調查及有何證據，堪認
上訴人於製作警詢筆錄前確未遭脅迫，逕以上訴人警詢筆錄製作
過程中並無非法取供（原判決理由欄壹、二）等情，即採上訴人
於警詢中自白各情，為不利上訴人認定之主要依據之一，致上訴
意旨得據以指摘，其查證未盡且理由欠備，遽行判決，難昭折服
。(二)、有罪之判決書，對被告有利之證據不採納者，應說明其理
由，為刑事訴訟法第三百十條第二款所明定。故有罪判決書對於
被告有利之證據，如不加採納，必須說明其不予採納之理由，否
則即難謂無判決不備理由之違誤。是事實審法院應於審判期日就
被告否認犯罪所為有利之辯解事項與證據，予以調查，而於有罪
判決理由內詳加論列，否則率行判決，即屬於法有違。上訴人否
認意圖販賣而持有如原判決事實欄所載之海洛因及甲基安非他命
，辯稱：伊長期施用海洛因及甲基安非他命，有伊為警查獲時所
採尿液經送驗結果，均呈嗎啡及甲基安非他命陽性反應之檢驗報
告可證，而伊之毒癮甚大為囤積供長期施用，故以較便宜之價格
一次購入較多之海洛因及甲基安非他命，況扣案之海洛因淨重僅
一八點二七公克，僅足供伊施用約半個月，扣案之甲基安非他命
含袋毛重僅二五點四三一公克，亦僅足供伊施用約二十一天，均
足以證明扣案之海洛因及甲基安非他命係供自己施用，伊於警詢
中之自白並非出於任意性（原審卷第四十八至四十九頁）等語。
上訴人上開辯解各情是否屬實，其與上訴人是否有如原判決事實
欄所載之犯行攸關，自應詳予調查釐清論述說明。乃原審就上情
未詳予調查釐清，復未說明上訴人上開辯解各情，其何以不能為
有利上訴人論斷之理由，致上訴意旨得據以指摘，其查證未盡且
理由欠備，遽行判決，尚嫌速斷，其審理猶有未盡。(三)、犯罪事
實應依證據認定，有罪之判決書，應於理由內記載認定犯罪事實
所憑之證據及其認定之理由，否則即有理由不備之違法。原判決
於事實欄認定記載：上訴人於九十三年四月二日下午，在台北縣
新店市○○○○道旁，以八萬餘元之代價，向綽號「阿成」者購
入海洛因五小包（合計淨重一八點二七公克、純質淨重八點四九
公克）。復於九十三年四月初之某日，在台北縣中和市○○○○
道旁，以二萬餘元之代價，向綽號「小李」者購入甲基安非他命
一包（含袋毛重二五點四三一公克）等情。然其於理由欄並未說
明其為上開認定記載，其所依憑之證據及理由為何，即逕於事實
欄為上開認定記載，其理由欠備，尚有未洽。上訴意旨指摘原判
決不當，尚非全無理由。按第三審法院應以第二審判決所確認之
事實為判決基礎，刑事訴訟法第三百九十四條第一項前段定有明
文。原判決上述之違背法令，影響於事實之確定，本院無可據以
為裁判，應將原判決撤銷，發回原審法院更為審判。
據上論結，應依刑事訴訟法第三百九十七條、第四百零一條，判
決如主文。
中　　華　　民　　國　九十六　年　 十二 　月　二十七　日
                      最高法院刑事第一庭
                          審判長法官  董　明　霈
                                法官  林　茂　雄
                                法官  張　祺　祥
                                法官  呂　永　福
                                法官  蘇　振　堂
      本件正本證明與原本無異
                                      書  記  官
中　　華　　民　　國　九十七　年　　一　　月　　四　　日
                                                      Ｋ
